臺灣臺南地方法院刑事判決　　　　　　　 96年度訴字第503號
公　訴　人　臺灣臺南地方法院檢察署檢察官
被　　　告　甲○○
　　　　　　　　　（現在臺灣臺南監獄臺南分監另案執行中）
上列被告因違反毒品危害防制條例案件，經檢察官提起公訴（96
年度營毒偵字第133號、第134號），被告於準備程序中就犯罪事
實為有罪之陳述，合議庭裁定由受命法官進行簡式審判程序後，
判決如下：
    主  文
甲○○施用第一級毒品，處有期徒刑捌月，扣案之第一級毒品海
洛因參小包（其中貳小包分別淨重零點肆壹公克及零點參玖公克
，其餘一小包殘渣微量無法稱重）沒收銷燬之，扣案之上開海洛
因外包裝（分別重零點參捌公克、零點參玖公克及殘渣袋重零點
肆參公克）沒收；又施用第二級毒品，處有期徒刑肆月，扣案之
安非他命壹小包（含袋重零點陸公克）沒收銷燬之，扣案之上開
安非他命外包裝沒收。應執行有期徒刑拾月，扣案之第一級毒品
海洛因參小包（其中貳小包分別淨重零點肆壹公克及零點參玖公
克，其餘一小包殘渣微量無法稱重）及安非他命壹小包（含袋重
零點陸公克）均沒收銷燬之，扣案之上開海洛因外包裝（分別重
零點參捌公克、零點參玖公克及殘渣袋重零點肆參公克）及上開
安非他命外包裝均沒收。
    事　實
一、甲○○前因施用毒品案件，經本院以九十四年度毒聲字第六
    四三號裁定強制戒治，於民國（下同）九十五年三月八日執
    行完畢，並經臺灣臺南地方法院檢察署檢察官於九十五年三
    月十四日，以九十五年度戒毒偵字第四四號為不起訴處分確
    定。詎不知戒除毒癮，於上開強制戒治執行完畢釋放後五年
    內，明知海洛因、安非他命分別係毒品危害防制條例第二條
    第二項第一款、第二款所明定之第一級、第二級毒品，不得
    持有及施用，竟基於反覆施用第一級毒品海洛因之集合犯意
    ，自九十六年一月三日上午八時許起至同年月九日上午九時
    許止，在臺南縣新營市○○路一六七巷三弄七號住處內，多
    次施用海洛因，約二、三日一次；另基於反覆施用第二級毒
    品安非他命之集合犯意，於同年月三日上午八時許及九十六
    年一月九日上午九時許，在上開住處及不明處所，施用安非
    他命，約二、三日一次。其中，(1)甲○○於九十六年一月三
    日下午五時十六分許，在臺南縣柳營鄉省道台一線鳳和中學
    旁發生交通事故，警方據報前往處理，在甲○○所駕駛之車
    牌號碼二Ｕ─○七五五號小客車駕駛座腳踏板處，扣得甲○
    ○所有之海洛因一小包（淨重零點四一公克）與安非他命一
    小包（含袋重零點六公克），及其所有供施用海洛因所用之
    前開毒品包裝一個（重零點三八公克）與供施用安非他命所
    用之前開毒品包裝一個，警方並於九十六年一月四日下午二
    時五十分許，得其同意採其尿液送驗，結果呈嗎啡陽性及安
    非他命陽性反應；而甲○○經送臺灣臺南地方法院檢察署複
    訊，由該署法警於九十六年一月四日晚間八時四十五分，在
    甲○○身上又扣得其所有之海洛因殘渣一小包（微量無法稱
    重）及其所有供施用海洛因所用之前開毒品包裝一個（殘渣
    袋重零點四三公克）；(2)警方於九十六年一月十一日下午四
    時四十分許，在臺南縣新營市○○街三十六號前，見甲○○
    行跡可疑而盤查，在甲○○所駕駛之車牌號碼ＲＺ五─○二
    二號機車置物箱內，扣得甲○○所有之海洛因一小包（淨重
    零點三九公克）及其所有供施用海洛因所用之前開毒品包裝
    一個（重零點三九公克），並於當日下午五時三十分許，得
    其同意採其尿液送驗，結果呈嗎啡陽性及安非他命陽性反應
    ；而悉上情。
二、案經臺南縣警察局新營分局報告臺灣臺南地方法院檢察署檢
    察官偵查起訴。
    理　由
一、(一)訊據被告甲○○對於上開犯罪事實坦承不諱（見本院卷第
    十七頁），而被告上開二次經警所採尿液送驗，結果均呈嗎
    啡陽性及安非他命陽性反應（按海洛因係由嗎啡經化學合成
    而製得，經注射進入人體後，因代謝而分解又生成嗎啡，因
    此施打海洛因後，由尿液檢驗結果仍為嗎啡反應，核屬科學
    上正常合理現象），亦有尿液名冊二紙、尿液編號對照表二
    紙、長榮大學九十六年一月十五日檢體資料V002號、九十六
    年二月八日檢體資料V005號檢驗報告二紙附卷可稽（均以GC
    ／MS氣相層析質譜儀法確認檢驗），復有被告所有之毒品海
    洛因三小包（其中貳小包分別淨重零點四一公克及零點三九
    公克，其餘一小包殘渣微量無法稱重）、安非他命一小包（
    含袋重零點六公克）、其所有供施用海洛因所用之上開毒品
    包裝（分別重零點三八公克、零點三九公克及殘渣袋重零點
    四三公克）及其所有供施用安非他命所用之上開毒品包裝扣
    案足佐；且前開毒品海洛因及安非他命，經檢驗結果分別確
    係海洛因、安非他命等情，有法務部調查局九十六年二月九
    日調科壹字第○九六二三○一○五五○號、九十六年一月二
    十九日調科壹字第○九六二三○○八○一○號、九十六年二
    月九日調科壹字第○九六二三○一○四九○號鑑定通知書三
    紙及毒品初步檢驗報告單附卷可佐，再有車籍查詢資料、現
    場照片及扣押物品照片在卷足稽；被告上開自白與事實相符
    ，可予採信。(二)此外，被告前因施用毒品案件，經本院裁定
    強制戒治，執行完畢，由檢察官以九十五年度戒毒偵字第四
    四號為不起訴處分確定等情，亦有台灣高等法院被告前案紀
    錄表等件附卷可參，是本件被告於五年內再犯本件之毒品危
    害防制條例第十條第一項、第二項之罪，可信為真正。(三)綜
    上所述，本件事證明確，被告犯行洵堪認定。
二、(一)查海洛因為第一級毒品，安非他命為第二級毒品，毒品危
    害防制條例第二條第二項第一款、第二款定有明文，禁止非
    法持有及施用。核被告甲○○所為，係犯毒品危害防制條例
    第十條第一項、第二項之施用第一級、第二級毒品罪；其施
    用前、後持有海洛因、安非他命之低度行為，為施用之高度
    行為所吸收，均不另論罪。而被告所犯施用安非他命及施用
    海洛因二罪間，構成要件互殊，犯意個別，應分論併罰。(二)
    又被告上開施用海洛因、安非他命犯行，均應論以集合犯之
    包括上一罪，其理由如下：(1)查毒品危害防制條例第二條第
    二項所稱之毒品，乃指具有成癮性、濫用性及對社會危害性
    之麻醉藥品與其製品及影響精神物質與其製品，換言之，施
    用該等毒品而違反同條例第十條之犯罪行為人，其本質上即
    具有成癮性、反覆性施用毒品之病態性犯罪行為人，又參以
    被告先前多次施用毒品之前科，足徵其對於施用毒品之主觀
    意志薄弱，再佐以被告於警偵訊時自承二、三天施用毒品一
    次，依其施用毒品之時間密集性，顯見被告確有依賴毒品之
    成癮性而有反覆施用海洛因、安非他命之習慣。(2)其次，刑
    事法若干犯罪行為態樣，本質上原具有反覆、延續實行之特
    徵，立法時既予特別歸類，定為犯罪構成要件之行為要素，
    則行為人基於概括之犯意，在密切接近之一定時、地反覆實
    行之複次行為，倘依社會通念，於客觀上認為符合一個反覆
    、延續性之行為觀念者，於刑法評價上，即應僅成立一罪。
    學理上所稱「集合犯」係指職業性、營業性或收集性等具有
    重複特質之犯罪均屬之，例如經營、從事業務、收集、販賣
    、製造、散布等行為概念，此有最高法院九十五年度臺上字
    第一○七九號判決意旨可資參照，由此可知「集合犯」之概
    念並非我國刑事法所不採者。而衡之毒品危害防制條例第二
    條所規範之毒品既因具有高度之成癮性及濫用性，施用毒品
    之行為本身，顯然具有反覆性及持續性之特徵，如將「反覆
    多次施用毒品行為」評價為數罪，顯與刑罰過度評價禁止原
    則相悖，並有違憲法所揭櫫之比例原則，是以，本院參酌被
    告有施用毒品之習慣以及施用毒品之犯罪特性，認被告之本
    件多次施用海洛因、安非他命犯行，應予評價為「集合犯」
    之包括一罪。(三)爰審酌被告前曾因施用毒品案件經強制戒治
    ，竟無視於毒品對於自身健康之戕害及國家對於杜絕毒品犯
    罪之禁令，猶施用毒品不輟，再為本件犯行，惟念及其吸毒
    係戕害自己身心之行為，及其犯罪之動機、目的、手段、次
    數、時間密集、犯罪後坦承犯行等一切情狀，分別量處如主
    文所示之刑，並定其應執行之刑（按數罪併罰中之一罪，依
    刑法規定得易科罰金，若因與不得易科之他罪併合處罰結果
    而不得易科罰金時，原得易科部分所處之刑，自亦無庸為易
    科折算標準之記載，司法院大法官會議釋字第一四四號解釋
    及最高法院八十三年度台抗字第一三三號裁定可資參照），
    以資懲儆。(四)扣案之上開海洛因三小包及上開安非他命一小
    包公克，分屬第一級、第二級毒品，應依毒品危害防制條例
    第十八條第一項前段規定，不問屬於犯人與否，均沒收銷燬
    之；另扣案之上開海洛因外包裝及上開安非他命外包裝，分
    別係被告所有且供施用海洛因及安非他命所用之物，業據其
    供陳在卷，應依刑法第三十八條第一項第二款、第三項規定
    併予沒收之。
據上論斷，應依刑事訴訟法第二百七十三條之一第一項、第二百
九十九條第一項前段，毒品危害防制條例第十條第一項、第二項
、第十八條第一項前段，刑法第十一條、第五十一條第五款、第
三十八條第一項第二款，判決如主文。
本案經檢察官乙○○到庭執行職務。
中　　華　　民　　國　　96　　年　　5 　　月　　31　　日
                  刑事第八庭   法  官  盧鳳田
以上正本證明與原本無異。
如不服本判決應於送達十日內向本院提出上訴（應附繕本）。
                               書記官  吳姁穗
中　　華　　民　　國　　96　　年　　5 　　月　　31　　日
附錄本件論罪科刑條文：
毒品危害防制條例第10條：
施用第一級毒品者，處六月以上五年以下有期徒刑。
施用第二級毒品者，處三年以下有期徒刑。
